【裁判字號】    98,簡上,877
【裁判日期】    981029
【裁判案由】    詐欺
【裁判全文】
臺灣臺中地方法院刑事判決             98年度簡上字第877號
上  訴  人  臺灣臺中地方法院檢察署檢察官
被      告  丙○○
上列上訴人因被告詐欺案件，不服本院98年度簡字第780 號中華
民國98年7 月28日第一審簡易判決（起訴案號：臺灣臺中地方法
院檢察署98年度偵緝字第1452、1453、1454、1455、1456號、98
年度偵字第13742 號），提起上訴，及臺灣嘉義地方法院檢察署
檢察官（98年度偵緝字第352 號）與臺灣臺中地方法院檢察署檢
察官（98年度偵字第19350 號）移送併辦，本院管轄之第二審合
議庭判決如下：
    主    文
原判決撤銷。
丙○○幫助意圖為自己不法之所有，以詐術使人將本人之物交付
，處有期徒刑陸月，如易科罰金，以新臺幣壹仟元折算壹日。
    犯罪事實
一、丙○○乃具相當社會生活經驗之人，明知對於貿然將自己開
    立之金融帳戶存摺、金融卡及密碼，交付予其他不熟悉人任
    意使用，可能因此供人利用為犯罪所用，而坊間每每發生有
    人遭詐騙將款項匯入人頭帳戶後遭提領一空，致追索不能一
    事，並對所提供之帳戶可能因而幫助他人從事詐欺不法犯罪
    有預見，仍於不違背其本意情形下，基於幫助真實姓名年籍
    不詳之成年男子詐欺取財之未必故意，於民國97年2 月初某
    日，在臺中縣豐原市之衛生所署立醫院前，將其所申請之合
    作金庫商業銀行豐原分行帳號000-0000000000000號帳戶（
    下稱合作金庫帳戶）、兆豐商業銀行潭子分行帳號000-0000
    0000000 號帳戶（下稱兆豐銀行帳戶）、渣打國際商業銀行
    豐原分行帳號000-000000000000號帳戶（下稱渣打銀行帳戶
    ）、臺中民權路郵局帳號000-00000000000 號帳戶（下稱民
    權路郵局帳戶）、彰化商業銀行臺中分行帳號000-00000000
    00000 號帳戶（下稱彰化銀行帳戶）、臺灣中小企業銀行豐
    原分行帳號000-00000000000 號帳戶（下稱中小企銀帳戶）
    、第一商業銀行帳號000-00000000000 號帳戶（下稱第一銀
    行帳戶）之存摺、金融卡及密碼等資料，以每本新臺幣（下
    同）3,000元 之代價，交付予真實姓名年籍不詳之成年人，
    供其所屬之詐欺集團為詐欺犯行使用。嗣該詐欺集團成員取
    得前開帳戶資料後，基於意圖為自己不法所有之犯意，為下
    列詐欺行為：
  (一)於97年2月28日下午3時11分許，撥打電話予戊○○向其佯稱
    其之前網路購物時，因扣款設定錯誤而設定分期付款，請其
    立即前往提款機前依指示取消扣款設定云云，使戊○○陷於
    錯誤，因而於同日下午4時11分依指示操作，匯款2萬9,999
    元至上開彰化銀行帳戶。
  (二)於97年2月28日下午5時10分許，撥打電話予辛○○向其佯稱
    其之前網路購物時，因扣款設定錯誤而設定分期付款，請其
    立即前往提款機前依指示取消扣款設定云云，使辛○○陷於
    錯誤，因而於同日下午5時32分許依指示操作，匯款1萬2,08
    7元至上開彰化銀行帳戶。
  (三)於97年2月28日下午5時30分許，撥打電話予庚○○向其佯稱
    其之前網路購物時，因扣款設定錯誤，請其立即前往提款機
    前依指示取消扣款設定云云，使庚○○陷於錯誤，因而於同
    日下午6時8分許依指示操作，匯款2萬9,998元至上開彰化銀
    行帳戶。
  (四)於97年2月28日下午5時許，撥打電話予癸○○向其佯稱其之
    前網路購物時，因扣款設定錯誤而設定分期付款，請其立即
    前往提款機前依指示取消扣款設定云云，使癸○○陷於錯誤
    ，因而於翌日（29日）某時許依指示操作，匯款1萬208元至
    上開渣打銀行帳戶。
  (五)於97年2月28日晚間9時許，撥打電話予丁○○向其佯稱其之
    前網路購物時，因扣款設定錯誤而設定分期付款，請其立即
    前往提款機前依指示取消扣款設定云云，使丁○○陷於錯誤
    ，因而於同日晚間10時45分許及翌日（29日）下午5 時30分
    許分別依指示操作，匯款2萬9,987元、1萬7,036至上開渣打
    銀行帳戶。
  (六)於97年2 月29日某時許，撥打電話予卯○○向其佯稱其之前
    網路購物時，因扣款設定錯誤而設定分期付款，請其立即前
    往提款機前依指示取消扣款設定云云，使卯○○陷於錯誤，
    因而於同日下午7時18分許、同日下午7時43分許依指示操作
    ，分別匯款2萬9,462元、1萬378元至上開渣打銀行帳戶。
  (七)於97年2月28日下午7時許，撥打電話予丑○○向其佯稱其之
    前網路購物時，因扣款設定錯誤而設定分期付款，請其立即
    前往提款機前依指示取消扣款設定云云，使丑○○陷於錯誤
    ，因而於同日晚間8時19分許、同日晚間8時55分許依指示操
    作，分別匯款9,867元至上開民權路郵局銀行帳戶、1萬3,30
    2 元至上開渣打銀行帳戶。
  (八)於97年2月28日下午5時許，撥打電話予辰○○向其佯稱其之
    前網路購物時，因扣款設定錯誤而設定分期付款，請其立即
    前往提款機前依指示取消扣款設定云云，使辰○○陷於錯誤
    ，因而於同日下午6時46分許依指示操作，匯款2萬9,999 元
    至上開兆豐銀行帳戶。
  (九)於97年2 月29日某時許，撥打電話予己○○向其佯稱其之前
    網路購物時，因扣款設定錯誤而設定分期付款，請其立即前
    往提款機前依指示取消扣款設定云云，使己○○陷於錯誤，
    因而於同日晚間10時25分許依指示操作，匯款2萬9,989元至
    上開合作金庫帳戶。
  (十)於97年2 月29日某時許，撥打電話予甲○○向其佯稱其之前
    網路購物時，因扣款設定錯誤而設定分期付款，請其立即前
    往提款機前依指示取消扣款設定云云，使甲○○陷於錯誤，
    因而於同日晚間11時29分許依指示操作，匯款2萬9,999元至
    上開彰化銀行帳戶。
  (十一)於97年2月29日下午5時30分許，撥打電話予寅○○向其佯稱
    其之前網路購物時，因扣款設定錯誤，請其立即前往提款機
    前依指示取消扣款設定，且匯款後操作有誤，需另行匯款云
    云，使寅○○陷於錯誤，因而於同日晚間8 時11分許以無卡
    存款之方式，依指示操作匯款3萬3,000元至上開第一銀行帳
    戶。
  (十二)於97年2 月28日某時許，撥打電話予乙○○向其佯稱其之前
    網路購物時，因按到約定帳戶轉帳所以會連續扣款，請其立
    即前往提款機前依指示取消扣款設定云云，使乙○○陷於錯
    誤，因而於同日晚間8時40分許、同日晚間9時30分許依指示
    操作，分別匯款2萬9,987元、2萬元至上開渣打銀行帳戶。
  (十三)於97年2月28日下午7時50分許，撥打電話予子○○向其佯稱
    其之前網路購物時，因客戶資料錯誤而設定分期付款，請其
    立即前往提款機前依指示取消扣款設定云云，使子○○陷於
    錯誤，因而於同日晚間8時36分許依指示操作，匯款2萬9,98
    9元至上開兆豐銀行帳戶。
  (十四)於97年2 月29日（臺灣臺中地方法院檢察署檢察官移送併辦
    意旨書誤載為96年12月16日）某時許，撥打電話予壬○○向
    其佯稱其之前東森電視購物時，因匯款方式設定錯誤，帳戶
    需作整合，要求其依指示操作更正云云，使壬○○陷於錯誤
    ，因而於同日晚間8時38分許、同日晚間8時57分許依指示操
    作，分別匯款2萬9,987元、1萬9,989元至上開中小企銀帳戶
    。
二、嗣經戊○○、辛○○、庚○○、癸○○、丁○○、卯○○、
    丑○○、辰○○、己○○、甲○○、寅○○、乙○○、子○○、壬○○發覺有異而報警處理。
三、案經戊○○、辛○○、庚○○訴由臺中市警察局第三分局報
    告；癸○○、丁○○、卯○○、己○○、甲○○訴由臺中縣
    警察局豐原分局報告；丑○○訴由嘉義縣警察局水上分局報
    告臺灣嘉義地方法院檢察署呈請臺灣高等法院檢察署核轉；
    內政部警政署保二總隊第三大隊第二中隊報告；寅○○訴由
    桃園縣政府警察局龍潭分局報告臺灣桃園地方法院檢察署呈
    請臺灣高等法院檢察署核轉臺灣臺中地方法院檢察署檢察官
    偵查起訴，暨丑○○訴由嘉義縣警察局水上分局報告臺灣嘉
    義地方法院檢察署及乙○○、子○○、壬○○訴由臺中縣警
    察局豐原分局報告臺灣臺中地方法院檢察署移送併辦。
    理    由
一、按被告以外之人於審判外之言詞或書面陳述，除法律有規定
    者外，不得作為證據，刑事訴訟法第159條第1項定有明文，
    此乃傳聞證據之排除法則。又傳聞法則之重要理論依據，在
    於傳聞證據未經當事人之反對詰問予以核實，乃予排斥，惟
    若當事人已放棄對原供述人之反對詰問權，於法院審判時表
    明同意該等傳聞證據可作為證據，基於證據資料愈豐富，愈
    有助於真實發現之理念，並貫徹刑事訴訟法修法加重當事人
    進行主義之精神，確認當事人對於證據能力有處分權之制度
    ，傳聞證據經當事人同意作為證據，法院認為適當者，亦得
    為證據。另當事人於調查證據時，對於傳聞證據表示「沒有
    意見」、「對於證據調查無意見」，而未於言詞辯論終結前
    聲明異議，應視為已有將該等傳聞證據採為證據之同意，此
    刑事訴訟法第159條之5定有明文。查本案所引之下列證據，
    均據被告丙○○對證據能力表示「沒有意見」，亦未於本案
    言詞辯論終結前聲明異議，則本院審酌該等證據並無違法取
    證或證明力顯然過低之情事，均得採為證據。
二、前揭犯罪事實，業據被告丙○○於原審審理程序時及本院審
    理時均坦承不諱，核與證人即被害人戊○○、辛○○、庚○○、乙○○、癸○○、丁○○、卯○○、丑○○、辰○○、
    子○○、己○○、甲○○、壬○○及寅○○於警詢時證述情
    節大致相符，此外，並有上開被告彰化銀行、渣打銀行、民
    權路郵局、兆豐銀行、合作金庫、中小企銀、第一銀行等七
    本帳戶之客戶開戶基本資料及客戶歷史明細查詢資料、被害
    人報案資料及被害人戊○○、辛○○、庚○○、乙○○、癸○○、丁○○、卯○○、丑○○、子○○、己○○、甲○○
    、壬○○及寅○○所提出自動櫃員機交易明細表各1 份附卷
    足稽（詳臺灣臺中地方法院檢察署97年核退字第1747號卷第
    9至14頁，臺灣桃園地方法院檢察署97年偵字第17641號卷第
    23至27、61、64至67頁，中縣豐警偵字第00970020839 號卷
    第6、9、17至19頁，中縣豐警偵字第0970007490 號卷第4至
    13、17至20、22至28頁，臺灣臺中地方法院檢察署97年核退
    字第1189號卷第28至32、37至41、44、47至53、56至61、63
    頁，中分三偵字第00970005640 號卷第4至8、14至18、21至
    28、33至38頁，嘉水警偵字第00970082353號卷第4至11、19
    至23頁，中縣豐警偵字第0970020838號卷第4 、10、14、19
    至29頁，嘉縣警刑偵二字第0970082758號卷第6 至16頁），
    是被告出於任意性之自白核與事實相符，足堪採信。按金融
    帳戶為個人理財之工具，申請開設金融帳戶並無任何特殊之
    限制，一般民眾皆可以存入最低開戶金額之方式申請之，且
    一人亦可以在不同之金融機構申請多數之存款帳戶使用，此
    乃眾所週知之事實，則依一般人之社會生活經驗，苟見他人
    不以自己名義申請開戶，反而向不特定人蒐集借用他人之銀
    行帳戶供己使用，衡情當可知悉該搜集帳戶之人係為掩飾身
    分而防止犯罪偵查機關查知提領款項人員之真實身分；且此
    利用他人帳戶作為詐騙之用而使犯罪偵查機關無法藉由所使
    用帳戶追查真正之詐欺行為人之情形，近年來亦屢見不鮮，
    並經治安機關大力宣導提醒民眾勿輕信上當受騙，而為社會
    所週知，被告出售自己帳戶供他人使用雖非參與詐欺行為之
    犯罪構成要件行為，主觀上亦難遽認就該等詐欺行為具共同
    犯意聯絡，然此項行為客觀上實足以幫助此等詐欺犯罪之可
    能性，被告主觀上難以諉為不知，竟仍交予他人使用，尤見
    對此等結果之發生並不違反其本意，而足認其就此幫助他人
    詐欺取財犯行之行為具有不確定故意無訛。綜上所述，本件
    事證已臻明確，被告犯行洵堪認定，應予依法論科。
三、按刑法上之幫助犯，係對於犯罪與正犯有共同之認識，而以
    幫助之意思，對於正犯資以助力，而未參與實施犯罪之行為
    者而言，最高法院49年台上字第77號判例意旨可資參照。是
    以，如未參與實施犯罪構成要件之行為，且係出於幫助之意
    思提供助力，即屬幫助犯，而非共同正犯。查本案被告丙○○基於幫助之犯意，提供金融機構帳戶予真實姓名年籍不詳
    之成年人使用，嗣該真實姓名年籍不詳之成年人所屬詐欺集
    團之成年成員利用被告之幫助，意圖為自己不法之所有，向
    被害人等施用詐術，使其陷於錯誤，因而轉帳匯款至被告所
    提供之上開帳戶內，是被告所為係參與詐欺罪構成要件以外
    之行為，且在無證據證明被告係以正犯而非以幫助犯之犯意
    參與犯罪之情形下，應認其所為係幫助犯而非正犯行為。是
    核被告所為，係犯刑法第30條第1項、第339 條第1項之幫助
    詐欺取財罪。被告以一提供上開7 個帳戶之存摺、金融卡、
    密碼之幫助行為，同時幫助該詐欺集團成員先後詐騙被害人
    戊○○、辛○○、庚○○、癸○○、丁○○、卯○○、丑○○、辰○○、己○○、甲○○、寅○○、乙○○、子○○、
    壬○○，而觸犯數幫助詐欺取財罪，為同種想像競合，應依
    刑法第55條規定從一幫助詐欺取財罪處斷。雖檢察官聲請簡
    易判決處刑意旨未論及被告提供其所開立之渣打銀行、兆豐
    銀行、中小企銀帳戶之存摺、金融卡及密碼幫助該詐欺集團
    成員詐欺被害人乙○○、子○○、壬○○之部分，惟此部分
    與檢察官原聲請簡易判決處刑部分，為想像競合犯之裁判上
    一罪關係，依審判不可分之原則，自為聲請簡易判決處刑效
    力所及，且經臺灣臺中地方法院檢察署檢察官以98年度偵字
    第19350 號移送併案審理，本院自得併予審理；至臺灣嘉義
    地方法院檢察署檢察官以98年度偵緝字第352 號移送併辦之
    犯罪事實部分，因與原檢察官聲請簡易判決處刑意旨論及被
    告提供渣打銀行及民權路郵局帳戶之存摺、金融卡及密碼幫
    助該詐欺集團成員詐騙被害人丑○○之部分為同一事實，本
    院亦得併予審究，附此敘明。又被告基於幫助之犯意而為非
    屬詐欺取財犯行之構成要件行為，為幫助犯，爰依刑法第30
    條第2項之規定，按正犯之刑減輕之。
四、原審以被告罪證明確，予以論罪科刑，固非無見。惟被告交
    付前揭7 本帳戶之存摺、金融卡及密碼，供詐欺集團詐騙被
    害人戊○○、辛○○、庚○○、癸○○、丁○○、卯○○、
    丑○○、辰○○、己○○、甲○○及寅○○外，同時因交付
    前揭帳戶之存摺、金融卡及密碼，亦幫助詐欺集團成員詐騙
    被害人乙○○、子○○、壬○○，而觸犯幫助詐欺取財罪名
    ，且為檢察官聲請簡易判決處刑效力所及，業如前述，原審
    未及審酌，容有未恰。是原判決既有上揭可議之處，即無可
    維持，仍應由本院予以撤銷改判。爰審酌被告犯罪之動機、
    目的、手段，其交付金融帳戶予他人供犯罪使用之行為，紊
    亂社會正常交易秩序，並使不法之徒藉此輕易於詐騙後取得
    財物，致檢警難以追緝，助長詐騙犯罪風氣，並提高社會大
    眾遭受詐騙損失之風險，兼衡被告目前有正當工作，且於原
    審審理程序時及本院審理時均坦承犯行，態度尚佳，爰量處
    如主文第二項所示之刑，並諭知易科罰金之折算標準，以資
    懲儆。
據上論斷，應依刑事訴訟法第455條之1 第1項、第3項、第369條
第1 項前段、第364條、第299條第1項前段，刑法第30條、第339
條第1項、第55條、第41條第1項前段，刑法施行法第1條之1 第1
項、第2 項前段，判決如主文。
本案經檢察官巳○○到庭執行職務。
中    華    民    國    98    年    10    月    29    日
                  刑事第四庭  審判長法  官  鄭永玉
                                    法  官  張恩賜
                                    法  官  潘曉玫
以上正本證明與原本無異。
本判決不得上訴。
                                    書記官  張齡方
中    華    民    國    98    年    10    月    29    日
附錄本案論罪科刑法條全文：
中華民國刑法第339條
意圖為自己或第三人不法之所有，以詐術使人將本人或第三人之
物交付者，處5年以下有期徒刑、拘役或科或併科1千元以下罰金
。
以前項方法得財產上不法之利益或使第三人得之者，亦同。
前二項之未遂犯罰之。


司法院資訊處製作；財團法人民間司法改革基金會備份。
